臺灣宜蘭地方法院行政訴訟判決
111年度交字第48號
原      告  徐官千
被      告  交通部公路總局臺北區監理所

代  表  人  梁郭國
上列當事人間交通裁決事件，原告不服被告民國111年5月31日北
監宜裁字第43-AI0000000號違反道路交通管理事件裁決書，提起
行政訴訟，本院判決如下：
    主  文
原告之訴駁回。
訴訟費用新臺幣參佰元由原告負擔。
    事實及理由
一、程序事項：
　　本件係因原告不服被告民國111年5月31日北監宜裁字第43-A
    I0000000號違反道路交通管理事件裁決書（下稱原處分）裁
    處罰鍰新臺幣（下同）18,000元，記違規點數3點，並應參
    加道路交通安全講習，提起行政訴訟，經核屬行政訴訟法第
    237條之1第1項第1款規定之交通裁決事件，爰依同法第237
    條之7規定，不經言詞辯論，逕為判決。
二、事實概要：
　　緣原告於111年3月30日18時3分許駕駛原告所有之車牌號碼0
    00-0000號自用小客車（下稱系爭車輛），行經市民大道高
    架道時，經民眾檢舉後，為臺北市政府警察局認原告有「非
    遇突發狀況，在車道中暫停」之違規事實，於111年4月19日
    填製北市警交大字第AI0000000號舉發違反道路交通管理事
    件通知單予以舉發，記載應到案日期為111年6月6日前，並
    移送被告處理。原告於111年5月17日提出陳述意見，嗣經被
    告函請舉發機關協助查明事實後，認定原告有上開違規事實
    ，爰依道路交通管理處罰條例第43條第1項第4款及同法第85
    條第1項（按：誤引用此項規定，漏未引用第63條第1項第3
    款）規定，以原處分裁處罰鍰18,000元，記違規點數3點，
    並應參加道路交通安全講習。原告不服，遂提起本件行政訴
    訟。
三、原告起訴意旨略以：檢舉人於違規事實發生後超過7日始檢
    舉，檢舉程序不合法；原告當時是因為要告知後車先讓系爭
    車輛靠右，後車再靠左，才會在下班塞車時段的市民大道高
    架道暫停並下車；原告下車時間不到4分鐘，卻被處罰鍰18,
    000元，記違規點數3點，覺得不服；並聲明：原處分撤銷。
四、被告答辯略以：檢舉人係於111年3月30日檢舉原告駕駛系爭
    車輛於前揭時、地有非遇突發狀況在車道中暫停，且原告確
    有前揭違規事實。被告依道路交通管理處罰條例第43條第1
    項第4款、第63條第1項第3款、第24條第1項第3款及違反道
    路交通管理事件統一裁罰基準及處理細則第41條第4項、第4
    3條規定裁處「罰鍰18,000元，記違規點數3點，並應參加道
    路交通安全講習」於法並無不合。並聲明：原告之訴駁回。
五、本院之判斷：
㈠、經查，原告於上開時間、地點，駕駛系爭車輛，行經市民大
    道高架道時，經民眾檢舉後，為臺北市政府警察局認原告有
    「非遇突發狀況，在車道中暫停」之違規事實，於111年4月
    19日填製北市警交大字第AI0000000號舉發違反道路交通管
    理事件通知單予以舉發，並移送被告處理，原告於111年5月
    17日提出陳述意見，嗣經被告函請舉發機關協助查明事實後
    ，認定原告有上開違規事實，以原處分裁處罰鍰18,000元，
    記違規點數3點，並應參加道路交通安全講習等情，有原處
    分暨送達證書（本院卷第49至51頁）、臺北市政府警察局舉
    發通知單暨照片資料（本院卷第27頁）、交通違規陳述單（
    本院卷第31頁）、臺北市政府警察局信義分局111年5月24日
    北市警信分交字第1113028962號函暨照片1張（本院卷第43
    至45頁）、交通部公路總局臺北監理所宜蘭監理站111年5月
    30日北監宜站字第1110137773號函（本院卷第47頁）在卷可
    參。
　㈡本件檢舉人之檢舉，自違規事實發生時起算未逾7日：
　　按「汽車駕駛人，駕駛汽車有下列情形之一者，處新臺幣六
    千元以上二萬四千元以下罰鍰，並當場禁止其駕駛：四、非
    遇突發狀況，在行駛途中任意驟然減速、煞車或於車道中暫
    停」、「對於違反本條例之行為者，民眾得敘明違規事實或
    檢具違規證據資料，向公路主管或警察機關檢舉，經查證屬
    實者，應即舉發。但行為終了日起逾七日之檢舉，不予舉發
    」，道路交通管理處罰條例第43條第1項第4款、同條例111
    年4月30日修正施行前之第7條之1分別定有明文。經查，本
    件檢舉人係於111年3月30日19時46分向臺北市政府警察局信
    義分局交通分隊檢舉，此有處理資料1份在卷可參（本院卷
    第59頁），顯未逾前揭條文所載7日期間，是原告主張檢舉
    人逾7日始檢舉，容有誤會。
　㈢原告行為構成非遇突發狀況，而在行駛途中任意於車道中暫
    停：
　　按「汽車駕駛人，駕駛汽車有下列情形之一者，處新臺幣六
    千元以上二萬四千元以下罰鍰，並當場禁止其駕駛：四、非
    遇突發狀況，在行駛途中任意驟然減速、煞車或於車道中暫
    停」，道路交通管理處罰條例第43條第1項第4款定有明文。
    又前揭條文所謂「突發狀況」之存在，應指具有立即發生之
    危險性及緊迫性之狀況存在，例如前方有車禍突然發生、道
    路塌陷、車輛惡意危險之駕駛行為或巨大貨物突然掉落路面
    、惡劣天候情況等緊急突發狀況，致駕駛人不得不採取驟然
    減速、煞車或於車道中暫停等措施，以避免危難或損害。然
    查，原告自承當時係因要告知後車先讓原告的車靠右，後車
    再靠左，始暫停並下車等語，佐以原告係於前揭時間、地點
    ，斜停系爭車輛於內側車道並站立車外對後車舉出螢光棒，
    有檢舉照片可參（本院卷第45頁），顯見當時並無緊急突發
    狀況，原告僅為下車告誡後車，非屬前開法律所所許之「突
    發狀況」。是原告上開主張，於法無據，本件違規事實堪以
    認定。
　㈣被告之裁量於法並無不合：
　　按「汽車駕駛人有下列各款所列條款之一者，除依原條款處
    罰鍰外，並予記點：三、有第四十三條、第五十三條或第五
    十三條之一情形之一者，各記違規點數三點」、「汽車駕駛
    人，有下列情形之一者，應接受道路交通安全講習：三、有
    第四十三條規定之情形」，道路交通管理處罰條例第63條第
    1項第3款、第24條第1項第3款定有明文。又按「處罰機關對
    於非屬第一項情形之案件，或行為人到案陳述不服舉發者，
    應使用違反道路交通管理事件裁決書裁決之」、「違反道路
    交通管理事件之裁決，應參酌舉發違規事實、違反情節、稽
    查人員處理意見及受處分人陳述，依基準表裁處，不得枉縱
    或偏頗」，違反道路交通管理事件統一裁罰基準及處理細則
    第41條第4項及第43條第1項定有明文。揆諸違反道路交通管
    理事件統一裁罰基準及處理細則第1條規定：「本細則依道
    路交通管理處罰條例第92條第4項規定訂定之」、第2條第1
    項、第2項規定：「處理違反道路交通管理事件之程序及統
    一裁罰基準依本細則之規定辦理。前項統一裁罰基準，如附
    件違反道路交通管理事件統一裁罰基準表」，核上開統一裁
    罰基準及處理細則之規定，就其立法目的及功能，乃為防止
    處罰機關枉縱或偏頗，依道路交通管理處罰條例第92條第4
    項所授權交通部會同內政部訂定「違反道路交通管理事件統
    一裁罰基準及處理細則」及其附件「違反道路交通管理事件
    統一裁罰基準表」，用以維持裁罰之統一性與全國因違反道
    路交通管理事件受處罰民眾之公平，不因裁決人員不同，而
    生偏頗，寓有避免各監理機關於相同事件恣意為不同裁罰之
    功能，並非法所不許，於憲法上保障人民財產權之意旨並無
    牴觸，且無違反法律保留原則。再依本件違規行為時之違反
    道路交通管理事件統一裁罰基準表記載，汽車駕駛人違反道
    路交通管理處罰條例第43條第1項第4款規定，即汽車駕駛人
    非遇突發狀況，在行駛途中於車道中暫停者，於期限內繳納
    或到案聽候裁決，應處罰鍰18,000元。核此規定，既係基於
    母法之授權而為訂定，且就違反道路交通管理事件統一裁罰
    基準及處理細則附件所示統一裁罰基準表中有關道路交通管
    理處罰條例第43條第1項第4款規定之裁罰基準內容，並未牴
    觸母法，是被告自得依此基準而為裁罰。且原告於平日18時
    3分許交通繁忙之時，因非屬於突發緊急情況之理由於高架
    道路停車及上、下車，對交通及其他車輛之行車安全影響尚
    非輕微，自難認以上開裁罰基準予以裁罰有例外情輕法重之
    情形。原告主張下車尚未達4分鐘卻受重罰等語，難謂可採
    。
六、綜上，本件原告既有前揭「非遇突發狀況，在車道中暫停」
    之違規事實，原處分依道路交通管理處罰條例第43條第1項
    第4款、第63條第1項第3款裁處原告罰鍰18,000元，記違規
    點數3點，並應參加道路交通安全講習，核無違誤。原告訴
    請撤銷原處分，為無理由，應予駁回。
七、本件判決基礎已臻明確，兩造其餘之攻擊防禦方法及訴訟資
    料經本院斟酌後，核與判決結果不生影響，故無一一論述之
    必要，併予敘明。
八、本件第一審裁判費為300元，依法應由原告負擔，爰確定第
    一審訴訟費用額為原告已繳費之起訴裁判費300元。
九、據上論結，本件原告之訴為無理由，依行政訴訟法第237條
    之7、第237條之8第1項、第98條第1項前段，判決如主文。
中　　華　　民　　國　　111 　年　　8 　　月　　26　　日
  　　　　　　　　行政訴訟庭　法　官　謝佩玲　
上為正本係照原本作成。
如不服本判決，應於判決送達後20日內，向本院提出上訴狀並表
明上訴理由（原判決所違背之法令及其具體內容或依訴訟資料可
認為原判決有違背法令之具體事實），其未載明上訴理由者，應
於提出上訴後20日內向本院補提理由書（上訴狀及上訴理由書均
須按他造人數附繕本，如未按期補提上訴理由書，則逕予駁回上
訴），並應繳納上訴裁判費新臺幣750元。
中　　華　　民　　國　　111 　年　　8 　　月　　28　　日
                              書記官　黃家麟